【裁判字號】    89,訴,1741
【裁判日期】    891123
【裁判案由】    偽造有價證券等
【裁判全文】
臺灣臺中地方法院刑事判決                        八十九年度訴字第一七四一號
    公  訴  人  臺灣臺中地方法院檢察署檢察官
    被      告  乙○○
    指定辯護人  本院公設辯護人己○○
右列被告因詐欺案件，經檢察官提起公訴（八十九年度偵緝字第一九三號、八十九年
度偵字第八二０六號），本院判決如左：
    主  文
乙○○無罪。
    理  由
一、公訴意旨係以：被告乙○○與丁○○（現通緝中）共同意圖為自己不法之所有，
    於民國（下同）八十八年六月二十三日持偽造之甲○○駕照一張，共同前往臺中
    市○○路○段三三五號之日新小客車租賃公司（下稱日新公司），由丁○○冒名
    稱為甲○○，而欲與乙○○共同承租車號ＨＨ－四三八五號自小客車一天，丁○○並意圖供行使之用，而於日新公司租車契約上承租人及抵押同意書上及二張本
    票上之發票人上，偽簽甲○○之簽名，足生損害於甲○○及日新公司對租車人之
    認識之正確性，並使日新公司之人員陷於錯誤，將上開車輛交予丁○○，丁○○
    詐得上述車輛後即行逃逸，認被告乙○○係共同涉犯刑法第三百三十九條第一項
    之詐欺取財罪嫌等語。
二、按犯罪事實應依證據認定之，無證據不得推定其犯罪事實，刑事訴訟法第一百五
    十四條定有明文。又認定不利於被告之事實，須依積極證據，苟積極證據不足為
    不利於被告事實之認定時，即應為有利於被告事實之認定，更不必有何有利之證
    據；復按刑法第三百三十九條第一項詐欺罪之成立，以意圖為自己或第三人不法
    之所有，以詐術使人將本人或第三人之物交付為要件。所謂以詐術使人交付，必
    須被詐欺人因其詐術而陷於錯誤，若其所用方法，不能認為詐術，亦不致使人陷
    於錯誤者，即不構成該罪（最高法院三十年上字第八一六號、四十六年臺上字第
    二六○號判例參照）。訊之被告乙○○堅決否認有何詐欺犯行，辯稱：綽號「蕃
    仔」係以開計程車為生，伊因經常坐其計程車而相識，伊曾詢其姓氏，其稱大家
    均稱呼其為「蕃仔」，而「蕃仔」因要租車找伊當保證人，伊遂同與其向日新公
    司租車，伊不知其為丁○○，伊係以本名為連帶保證人，伊並無詐欺日新公司之
    行為等語。
三、經查：告訴人日新公司指訴被告於八十八年六月二十三日與自稱「甲○○」之人
    ，共同向日新公司承租車號ＨＨ－四三八五號自小客車一日，並簽立租賃契約書
    、抵押同意書及簽發面額新台幣三十萬元、六十萬元之本票各一張，嗣被告及自
    稱「甲○○」之人並未依約返還該車等情，並提出上開租賃契約書、本票影本附
    卷可稽，被告亦不否認上開文件內本人簽名之真正。而據證人甲○○於偵審中證
    稱：伊並未向日新公司租車，亦不認識被告，伊曾被冒名租車及被訴侵占，嗣獲
    不起訴處分等語（見臺灣臺中地方法院檢察署八十八年度偵字第一六八三九號卷
    第十三頁及本院八十九年十月三日審判筆錄），並提出臺灣臺中地方法院檢察署
    八十八年度偵字第一三五九號不起訴處分書附卷為憑。嗣經臺灣臺中地方法院檢
    察署將上開租賃契約書、本票等函請內政部警政署刑事警察局鑑定其內「甲○○
    」及被告乙○○名下指紋究係何人，經鑑定結果，「甲○○」名下指紋與丁○○
    （五十八年五月六日生，身分證統一編號：Ｚ000000000號）役男指紋
    卡左拇指指紋相符，另乙○○名下指紋，則未發現與檔存資料相符者，有該局八
    十八年九月十七日（八八）刑紋字第九三０一一號函在卷可查。依此以觀，上開
    自稱「甲○○」之人應係丁○○冒名，乙○○則未被冒名。是苟被告有與丁○○
    共同向日新公司詐欺該車之意，衡情亦應如丁○○所為以假名為之，豈有至愚仍
    用真名而自曝身分？且朋友間僅知綽號而不知真名者，事所得見，則被告辯以其
    僅知租車者為綽號「蕃仔」之人，而不知其真名等語，非無可能；另按告訴人日
    新公司之職員丙○○陳稱：自稱「甲○○」之人曾於八十八年三月二十六日即與
    被告之女戊○○，共同向日新公司租車使用，嗣有返還該車等語（見本院八十九
    年八月十七日審判筆錄），並提出「甲○○」與戊○○為共同承租人之租賃契約
    書附卷為憑，是該自稱「甲○○」之人早於本案發生前即曾向日新公司租車使用
    ，且未發生糾紛，則日新公司前後二次接受自稱「甲○○」之人租車，皆未能察
    覺其所持證件為虛偽，且須經鑑定相關文件內之指紋後，始能查悉冒名者，被告
    又豈能知悉該自稱「甲○○」者所持證件之真偽？況被告從未否認簽立上開承租
    契約及本票，苟日新公司因此受有損害，當可依循民事途逕向被告追索，並無證
    據證明被告確有與丁○○共同向日新公司為詐欺行為，是被告上開所辯，尚堪採
    信。此外，復查無其他積極證據足資證明被告有公訴人所指詐欺犯行，自屬不能
    證明其犯罪，爰為諭知無罪之判決。
四、被告丁○○現通緝中，俟其到案後另行審結。
據上論斷，應依刑事訴訟法第三百零一條第一項，判決如主文。
本案經檢察官林忠義到庭執行職務。
中    華    民    國      八十九      年      十一    月      二十三    日
                              臺灣臺中地方法院刑事第一庭
                                      法  官  王  國  棟
右正本證明與原本無異
如不服本判決，應於判決送達後十日內向本院提出上訴狀（須附繕本），上訴於
臺灣高等法院臺中分院
                                      書記官
中    華    民    國      八十九      年      十一    月      二十三    日


司法院資訊處製作；財團法人民間司法改革基金會備份。
